【裁判字號】    95,訴,1840
【裁判日期】    951020
【裁判案由】    清償債務
【裁判全文】
臺灣板橋地方法院民事判決              95年度訴字第1840號
原      告  甲○○
訴訟代理人  葉智幄律師
被      告  乙○○
                        之1號.
上列當事人間請求清償債務事件，經本院於民國95年10月19日言
詞辯論終結，判決如下：
    主  文
被告應給付原告新台幣柒拾萬元，及自民國九十五年九月二十二
日起至清償日止按年息百分之五計算之利息。
被告應自民國九十五年九月一日起至民國九十八年七月三十一日
止，按月於每月二十日起付原告新台幣陸萬元，及各自每月二十
日起至清償日止按年息百分之五計算之利息。
被告應於民國九十八年八月二十一日給付原告新台幣壹拾肆萬參
仟捌佰柒拾元。
訴訟費用由被告負擔。
本判決第一項於原告以新台幣壹拾肆萬元供擔保後，得假執行。
本判決第二項於原告以新台幣貳拾壹萬元供擔保後，得假執行。
本判決第三項於原告以新台幣參萬元供擔保後，得假執行。
    事實及理由
甲、程序部分：
一、按訴狀送達後，原告不得將原訴變更或追加他訴，但擴張或
    減縮應受判決事項之聲明者，不在此限，民事訴訟法第255
    條第1 項第3 款定有明文。查原告提起本件訴訟，據其於95
    年8 月8 日所提出之起訴狀記載，依據借款之法律關係請求
    被告清償借款，及依據借票之法律關係請求被告返還代墊之
    票款，關於請求被告返還代墊之票據部分，原係請求被告應
    給付22萬2 ，680 元及自起訴繕本送達翌日起至清償日止按
    年息5%計算之利息，於96年2 月28日給付原告10萬元，並自
    96 年3月30日起至96年6 月30日止，於每月各給付原告10萬
    元，及各自1 日起至清償日止按年息5%計算之利息，嗣於本
    院95年10月19日審理時減縮聲明，請求被告給付7 萬元及自
    起訴狀繕本送達翌日起至清償日止按年息5%計算之利息，核
    與前揭規定相符，應予准許，合先敘明。
二、本件被告未於言詞辯論期日到場，核無民事訴訟法第386 條
    各款所列情形，爰依原告聲請，由其一造辯論而為判決。
乙、實體部分：
二、本件原告起訴主張：
  (一)原告請求給付借款新台幣（下同）287萬3,870元部分：
  被告於94年8 月22日向原告借款380 萬元，約定被告應於94
    年8 月20日起每月至少攤還3 萬元，95年1 月20日起每月至
    少攤還6 萬元，98年8 月21日前全數清償完畢。而被告自94
    年1 月份起至95年6 月份止，幫忙原告洗滌一些物品，金額
    經原告計算約92萬6,130 元，此部分雖隻方未約定作為抵償
    上開借款，且被告迄今未請求，然原告願同意作為抵銷被告
    積欠之上開借款，是借款380 萬元扣除洗滌費用92萬6,130
    元，被告尚應給付原告287 萬3,870 元。
  惟被告迄今未依上開借貸契約書之約定按時攤還借款，屢經
    催索，被告均置之不理，算至本件起訴時已到期之欠款金額
    為63萬元（94年8 月起至94年12月止，每月以3 萬元攤還，
    計5 月，共15萬元；又自95年1 月起至95年8 月止，每月以
    6 萬元攤還，計8 月，共48萬元）。而原告於95年8 月8 月
    提起本件訴訟時尚未到期之部分，被告顯然不會遵期給付，
    自有依民事訴訟法第246 條之規定提起將來給付之訴之必要
    ，則被告應自95年9 月1 日起至98年7 月31日止，按月於每
    月30日給付原告6 萬元，及自各月1 日起至清償日止按年息
    5%計算之利息，並於最後一個月即98年8 月21日前給付原告
    14萬3,870元。
  (二)原告請求被告給付票款227萬6,280元部分：
  緣被告於94年12月13日為增購機械設備2 部，而向原告借用
    第一商業銀行大溪分行之支票共29張，票面金額合計235 萬
    元。被告剛開始之前面6 張支票，每張票面金額5 萬元，金
    額共30萬元，均有依時將款項匯入原告上開銀行帳戶，供持
    票人兌現，惟至第7 張即95年5 月30日起票面金額7 萬元之
    支票，未再依約按時將錢匯入原告上開銀行帳戶內，致原告
    將受跳票之風險，原告基於個人信用之維護，不得已先以自
    己或向友人借得之金錢代墊存入供持票人兌現，至起訴前代
    墊發票日為95年5 月30日之支票款項7 萬元，屢經與被告協
    商，被告願將其為他人洗滌物品之酬勞，同意由原告前往收
    取以抵償所積欠之債務，然事後被告復未依協議履行，於原
    告前往他人處收取費用前，被告即自行先取走款項，使原告
    欲抵償債務落空，而以存證信函催索被告出面解決，均置之
    不理。
  (三)為此，依據借貸與借票之法律關係，請求被告應給付原告
    63 萬 元，及自起訴狀繕本送達翌日（即95年9 月22日）起
    至清償日止按年息% 計算之利息。及被告應自95年9 月1 日
    起至98年7 月31日止，於每月20日各給付原告6 萬元，及自
    每月20日起至清償日止按年息5%計算之利息。被告應於98年
    8 月21日給付原告14萬3,870 元。被告應給付原告7 萬元
    及自起訴繕本送達翌日起至清償日止按年息5%計算之利息。
三、原告請求被告給付借款287萬3,870元部分：
  (一)經查原告主張被告於94年8 月22日向原告借款380 萬元，約
    定被告應於94年8 月20日起每月至少攤還3 萬元，95年1 月
    20 日 起每月至少攤還6 萬元，98年8 月21日前全數清償完
    畢，惟被告並未依約清償，及原告同意以其應支付予被告之
    洗滌費92萬6,130 元抵償上開借款之事實，已據提出金錢借
    貸契約書及擔保本票各1 件為證，被告給合法通知既未於言
    詞辯論期日到庭爭執，復不提出書狀以資抗辯，自堪信原告
    此部分之主張為真實。
  (二)綜上所述，原告依據借貸之法律關係，請求被告給付於95年
    8 月8 日本件訴訟提起時已經到期之借款63萬，及自95年9
    月22日即起訴狀繕本送達翌日起至按年息5%計算之利息。並
    就95年8 月8 日本件訴訟提起時尚未到期之224 萬3,870 元
    借款，以被告顯有到期不履行之虞，有預為請求之必要，提
    起將來給付之訴，請求被告自95年9 月1 日起至98年7 月31
    日止，按月於每月20日給付原告6 萬元，並各自每月20日起
    至清償日止按年息5%計算之利息；及請求被告於98年8 月2
    日給付原告14萬3,870元，為有理由，應予准許。
四、原告請求被告給付票款227萬6,280元部分：
  (一)經查原告主張被告於94年12月13日為增購機械設備2 部，而
    向原告借用第1 商業銀行大溪分行之支票共29張，票面金額
    合計235 萬元，前6 張支票，每張票據金額為5 萬元，總計
    金額為30萬元，被告均有按時將錢匯入原告上開銀行分行帳
    戶，但發票日為95年5 月30日，面額為7 萬元之支票，則未
    將款項匯入之事實，已據原告提出借據影本及支票明細表各
    1 件為證，亦堪信為真實。
  (二)綜上所述，原告依據借票之法律關係，請求被告返還代墊票
    款7 萬元，及自95年9 月22日即起訴狀繕本送達翌日起至按
    年息5%計算之利息，亦有理由。
五、從而，原告依據借據與借票之法律關係，請求：被告給付
    原告63萬元，及自95年9 月22日（即起訴狀繕本送達翌日）
    起至清償日止按年息5%計算之利息；及自95年9 月1 日起至
    98年7 月31日止，於每月20日各給付原告6 萬元，及自每月
    20日起至清償日止按年息5%計算之利息；及於98年8 月21日
    給付原告14萬3,870 元。被告應給付原告7 萬元及自９５
    年9 月22日（即起訴繕本送達翌日）起至清償日止按年息5%
    計算之利息，為有理由，應予准許。又原告陳明願供擔保請
    准宣告假執行，核無不合，爰酌定相當擔保金額准許之。
六、結論：原告之訴為有理由，依民事訴訟法78條、第390 條第
    2 項，判決如主文。
中    華    民    國    95    年    10    月    20    日
                  民事第三庭    法  官  何君豪
以上正本係照原本作成
如對本判決上訴，須於判決送達後20日內向本院提出上訴狀
中    華    民    國    95    年    10    月    20    日
                                書記官  蕭興南


司法院資訊處製作；財團法人民間司法改革基金會備份。
